【裁判字號】    92,訴,228
【裁判日期】    920630
【裁判案由】    返還借款
【裁判全文】
臺灣臺北地方法院民事判決                          九十二年度訴字第二二八號
    原      告  乙○○
    訴訟代理人  林金鈴  律師
    被      告  甲○○
右當事人間請求返還借款事件，本院判決如左：
    主      文
原告之訴及假執行之聲請均駁回。
訴訟費用由被告負擔。
    事實及理由
壹、程序方面：按訴狀送達後，原告固不得將原訴變更或追加他訴，但經被告同意者
    或請求之基礎事實同一者或擴張或減縮應受判決事項之聲明者或不甚礙被告之防
    禦及訴訟之終結者，不在此限，本件原告係本於消費借貸之法律關係起訴請求被
    告應給付捌拾壹萬零肆拾貳元，嗣於九十二年五月十二日當庭將減縮為捌拾萬元
    ，惟查本件訴訟標的之法律關係，原告於起訴時即陳述明確，並未有任何變更或
    改變，且有關前述之請求基礎事實同一，是原告起訴後減縮其訴之聲明請求被告
    應給付金額部分，除不甚礙被告之防禦及訴訟之終結外，是揆諸民事訴訟法第二
    百五十五條第一項但書、第二百五十六條等規定，核亦無何違誤，亦非變更訴訟
    標的之法律關係，應併予說明。
貳、實體方面：
    一原告起訴主張被告於民國八十八年三月初旬，因為被告須成立南泰興股份有限
      公司，急需辦理費用新台幣（下同）八十萬元，故向伊借用該筆款，為此依消
      費借貸之法律關係，請求被告應給付原告捌拾萬元及自起訴狀繕本送達翌日起
      至消償日止，按週年利率百分之五計算之利息，並願供擔保請准宣告假執行。
    二被告則以伊並未向原告借用該筆款項，實係原告投資公司之款項等語，本院答
      辯聲請原告之訴及假執行之聲請均駁回。
    三按當事人主張有利於己之事實者，就其事實有舉證責任，民事訴訟法第二百七
      十七條定有明文，又原告於起訴原因已有相當之證明，而被告於抗辯事實並無
      確實證明方法，僅空言爭執者，當然認定其抗辯事實之非真正，而應為被告不
      利之認定，又原告對於自己主張之事實已盡證明之責後，被告對其主張，如抗
      辯其不實，並提出反對之主張者，則被告對其反對之主張，亦應負證明之責，
      此為舉證責任分擔之原則，另民事訴訟法如係原告主張權利者，應先由原告負
      舉證之責，若原告不能舉證，以證實自己主張之事實為真實，則被告就其抗辯
      事實即令不能舉證，或其舉證尚有疵累，亦應駁回原告之訴，有最高法院十七
      年上字第九一七０號、十八年上字第一六七九號、同年上字第二八五五號判例
      及七十二年台上字第四二二五號判決意旨可資參照，。
    四經查原告主張與被告間有消費借貸之法律關係無非係以八十八年三月三日之支
      付證明單為證，惟觀諸出具該證明單所載為「東山育樂事業股份有限公司董事
      長甲○○」，並非被告個人本人名義，再者契約因必要之點意思表示一致而推
      定成立，在契約自由的前提下雖然可以不拘形式，是依前揭舉證責任之分配，
      原告自應就與被告達成消費借貸之意思表示一致乙節，負舉證之責，然查原告
      並未舉證明所交付八十萬元予被告，及與被告間有消費借貸之意思表示一致，
      此外原告復未提出任何積極證據足以證明兩造間有消費借貸之契約，是原告依
      據消費借貸法律關係請求被告清償借款云云，洵屬無據。
    五綜上所述，原告尚未舉證證明與被告間有消費借貸契約有效成立，從而，原告
      依消費借貸之法律關係，請求被告給付借款八十萬元及其利息，為無理由，應
      予駁回，原告之訴既經駁回，其假執行之聲請亦失附麗，亦應併予駁回。
    六本件法律關係已臻明確，兩造其餘攻擊防禦方法及所用證據，與本件之判斷結
      果不生影響，自無庸再予一一審酌，附此敘明。
參、結論：本件原告之訴為無理由，依民事訴訟法第七十八條，判決如主文。
中      華      民      國      九十二    年      六      月    三十    日
                                              民事第四庭法  官    陳博文
右正本係照原本作成
如對本判決上訴，須於判決送達後廿日內向本院提出上訴狀
中      華      民      國      九十二    年      六      月    三十    日
                                                        書記官    蔡嘉萍


司法院資訊處製作；財團法人民間司法改革基金會備份。
